【裁判字號】    89,訴緝,41
【裁判日期】    890911
【裁判案由】    偽造貨幣
【裁判全文】
臺灣臺南地方法院刑事判決                          八十九年度訴緝字第四一號
    公  訴  人  臺灣台南地方法院檢察署檢察官
    被      告  丁○○
    公設辯護人  甲○○
右列被告因偽造有價證券案件，經檢察官提起公訴（八十八年度偵字第一五四０六號
），本院判決如左：
    主  文
丁○○共同行使偽造通用紙幣，處有期徒刑參年。
扣案之偽造仟元新台幣紙鈔壹拾貳紙均沒收。
    事  實
一、丁○○、甘國寶（另行審結）於民國八十八年十二月十五日凌晨一時許與第三人
    龔永泰及另二名不詳姓名男子至台南市○○路○段一八０號六樓金小凱商務俱樂
    部飲酒作樂，至上午四時許結束向服務員乙○○結帳時，總共花費新台幣（下同
    ）二萬五千元，詎丁○○、甘國寶乃基於共同犯意之聯絡，由丁○○拿出內混有
    偽鈔數張之一萬八千元仟元紙幣十八張，再由甘國寶拿出內混有數張偽鈔之七千
    元之仟元紙幣七張，一併交由不知情之呂東憲前去櫃檯付款，呂東憲乃將該含有
    偽鈔計十二張之二萬五千元紙鈔二十五張，交給該俱樂部少爺乙○○以行使之，
    由乙○○再持之交給會計戊○○，因戊○○發覺有異而以防偽筆測試，發現有十
    二張偽鈔，乃向經理丙○○報告，並向警報案，扣得偽鈔千元券十二張。
二、案經台南市警察局第二分局報請台灣台南地方法院檢察署檢察官偵查起訴。
    理  由
一、訊據被告丁○○矢口否認有何偽造貨幣犯行，辯稱：鈔票是從台南市國花戲院對
    面之銀行提款機領出的，領出三萬元，有另外拿其中五千原先還給甘國寶，不知
    道係偽鈔云云。惟查：
(一)右揭事實業據証人乙○○、戊○○、丙○○供述甚詳，其中證人戊○○並到庭證
    稱，二萬五千元中，十二紙偽鈔分別參雜其間，並非僅前十八紙有偽鈔，後七紙
    全無偽鈔之情況，是被告持偽鈔行使之，應可認定。
(二)又查前揭十二紙偽鈔上之浮水印與真鈔不同，一千元文字及阿拉伯數字無突起，
    材質較軟，且偽鈔十二紙號碼均同，顯係出於同一偽鈔製作人之手，有扣案之十
    二張偽鈔可證，被告丁○○、甘國寶若非有犯意聯絡、行為分擔，明知其所持有
    者為偽鈔，焉有二被告同時拿出之偽鈔竟巧合均屬相同號碼，為同一偽造製作人
    之產品之理？且被告丁○○並非無生活經驗之人，豈無加以辨識之能力？
(三)再查被告丁○○於檢察官偵訊中就偽鈔來源答稱：是二天前 (即八十八十二月十
    三日)下午二時在該店樓下、國花戲院對面 (即中央信託局台南分局，被告誤以
    為係中興銀行)銀行提款機領三萬，當天還給甘國寶五千元，其餘二萬五千元在
    甘國寶的遊藝場玩到剩一萬八千元 (見八十八年十二月十五日偵訊筆錄)。被告
    甘國寶對偽鈔來源則稱：是向公司借支的 (見本院八十九年四月二十五日審理筆
    錄)。然經本院函詢中央信託局台南分局之結果，八十八年十二月十三日及十二
    日下午二時前後，該局忠義路門口之提款機並無經人提領三萬元之紀錄，且該局
    置入提款機內供人提領之現鈔均經整理查驗，確認為真鈔後，方置入提款機內供
    人提領，有該局八十九年四月十一日南發營字第八九二六五０之０二四五號函及
    該局八十八年十二月十二日及十三日之提款機交易明細表在卷可稽，是被告丁○○前述所辯顯屬虛偽；參以被告等結帳時係由被告丁○○先拿一萬八千元給甘國
    寶，再由甘國寶取出七千元補足交予呂東憲結帳等情，足認被告等係故意以此方
    法欲矇騙，應堪認定。
(四)此外，復有偽鈔千元券十二張扣案可稽，事證明確，被告丁○○犯行已臻明確。
二、經查五十年七月一日中央銀行在台復業後經中央政府許可由台灣銀行發行之新台
    幣，依妨害國幣懲治條例第一條第一項之規定，雖為國幣，惟因該條例並未對行
    使偽造國幣之犯行另為處罰，故被告等行使偽造新台幣一千元紙幣十二張之犯行
    ，均係犯刑法第一百九十六條第一項之行使偽造之通用紙幣罪。其行使偽造紙幣
    ，本含有詐欺性質，不另論以詐欺罪（最高法院二十九年上字第一六四八號著有
    判例參照）。被告甘國寶與丁○○間有犯意之聯絡，均為共謀共同正犯，其等明
    知不知情之呂東憲必將該被告二人交付之偽鈔提出，前往金小凱商務俱樂部櫃檯
    付款時，勢必向該俱樂部職員行使，被告甘國寶等利用不知情之呂東憲行使偽鈔
    ，均為間接正犯。爰審酌被告使用偽鈔，圖不勞而獲，犯罪後不知悔改，一昧推
    諉卸責，惟其行使金額尚微，所生危害並非鉅大等一切情狀，茲量處如主文所示
    之刑，以示懲儆。扣案之偽造仟元新台幣紙鈔十二紙，併依刑法第二百條宣告沒
    收之。
據上論斷，應依刑事訴訟法第二百九十九條第一項前段，刑法第二十八條、第一百九
十六條第一項、第二百條、罰金罰鍰提高標準條例第一條前段，判決如主文。
本案經檢察官吳岳輝到庭執行職務
中    華    民    國      八十九      年    九        月    十一      日
                                  臺灣臺南地方法院刑事第二庭
                                          法  官 石家禎
右正本證明與原本無異。
如不服本判決，應於判決送達後十日內，向本院提出上訴狀。
                                          書記官 葉東平
中    華    民    國      八十九      年       九     月      十三    日
附錄本案論罪科刑法條全文
刑法第一百九十六條
行使偽造、變造之通用貨幣、紙幣、銀行券或意圖供行使之用而收集或交付於人者，
處三年以上十年以下有期徒刑，得併科五千元以下罰金。
刑法第二百條
偽造、變造之通用貨幣、紙幣、銀行券，減損分量之通用貨幣及前條之器械、原料，
不問屬於犯人與否，沒之。


司法院資訊處製作；財團法人民間司法改革基金會備份。
